臺灣基隆地方法院刑事判決　　　　　　　　96年度訴字第77號
公　訴　人　臺灣基隆地方法院檢察署檢察官
被　　　告　甲○○
　　　　　　　　　　（另案在臺灣基隆監獄基隆分監執行中）
上列被告因違反毒品危害防制條例案件，經檢察官提起公訴（95
年度毒偵字第2280號），被告並為有罪陳述，本院合議庭乃裁定
由受命法官獨任以簡式審判程序進行審理，並判決如下：
    主  文
甲○○施用第一級毒品，累犯，處有期徒刑拾月。扣案之第一級
毒品海洛因壹包（毛重零點貳公克）及第一級毒品海洛因殘渣貳
袋，併同無從與之完全析離之分裝袋只，均沒收銷燬之；注射
針筒壹支及食鹽水壹瓶，均沒收之。
    事  實
一、甲○○前因初犯施用毒品案件，經觀察、勒戒後，認有繼續
    施用毒品之傾向，經法院裁定入所戒治，俟民國89年3 月18
    日始完成其毒癮戒斷療程而經釋放出所，並由臺灣基隆地方
    法院檢察署檢察官於89年4 月11日，以89年度戒毒偵字第31
    號為不起訴處分確定。乃又二犯施用毒品案件，經法院裁定
    入所戒治（90年6 月19日停止戒治並付保護管束，90年8 月
    28日管束期滿未經撤銷，而完成其本次毒癮戒斷療程），並
    由臺灣基隆地方法院檢察署檢察官提起公訴，經本院於89年
    12月14日，以89年度訴字第565 號判決有期徒刑十月、八月
    ，應執行有期徒刑一年四月確定；再三犯施用毒品案件，經
    法院裁定入所戒治（俟92年1 月23日始因完成其毒癮戒斷療
    程而經釋放出所），並由臺灣基隆地方法院檢察署檢察官提
    起公訴，經本院於91年1 月18日，以90年度訴字第716 號判
    決有期徒刑十月確定。嗣其上開二案刑期接續，90年9 月14
    日發監執行，93年10月12日執行完畢。詎其於前案執行完畢
    經釋放出監後，復四犯施用毒品案件，由臺灣基隆地方法院
    檢察署檢察官提起公訴，並經臺灣高等法院於95年11月14日
    ，以95年度上訴字第3124號判決有期徒刑十月確定（現正執
    行中，此部分尚不構成累犯）。乃甲○○猶不思戒除毒癮，
    於四犯施用毒品之前案判決後，復基於施用第一級毒品海洛
    因之犯意，於95年12月4 日中午12時，在基隆市海濱公園之
    公共廁所內，將稀釋後之海洛因置入注射針筒再持以施打血
    管，藉以施用第一級毒品海洛因。嗣為警於95年12月4 日晚
    間11時，在基隆市○○路22號前盤查查獲，並扣得甲○○所
    有之第一級毒品海洛因1 包（毛重0.2 公克）、第一級毒品
    海洛因殘渣2 袋、注射針筒1 支及食鹽水1 瓶，經採其尿液
    送驗，結果呈嗎啡（海洛因代謝後尿液檢出成份）陽性反應
    ，始知上情。
二、案經基隆市警察局第一分局移送臺灣基隆地方法院檢察署檢
    察官偵查起訴。
    理  由
壹、程序事項
    本案被告甲○○所犯者非為死刑、無期徒刑、最輕本刑為三
    年以上有期徒刑之罪或高等法院管轄之第一審案件，其於準
    備程序進行中，先就被訴事實為有罪之陳述，經告知其簡式
    審判程序之旨，並聽取公訴人、被告之意見後，本院業已依
    刑事訴訟法第二百七十三條之一第一項規定，裁定由受命法
    官獨任以簡式審判程序進行本案之審理。
貳、實體事項
一、前揭事實業據被告甲○○於本院審理時坦承在卷，並有注射
    針筒1 支、食鹽水1 瓶、第一級毒品海洛因殘渣2 袋及第一
    級毒品海洛因1 包（毛重0.2 公克）扣案暨基隆市警察局第
    一分局忠二所查獲涉嫌毒品危害防制條例毒品初步鑑驗報告
    單1 紙在卷可佐。又被告為警查獲後所採集之尿液檢體，經
    基隆市警察局第一分局送請昭信科技顧問股份有限公司以氣
    相層析質譜儀法為確認檢驗之結果，呈嗎啡（海洛因代謝後
    尿液檢出成份）陽性反應，此亦有昭信科技顧問股份有限公
    司96年1 月4 日濫用藥物尿液檢體檢驗報告1 紙及基隆市警
    察局第一分局偵辦毒品案件尿液檢體對照表1 件在卷可考；
    參之以酵素免疫分析或薄層定性分析等方式為初步篩檢者，
    檢驗結果雖有相當程度偽陽性之可能，然以氣（液）相層析
    、質譜分析之儀器為交叉確認者，檢驗結果出現偽陽性之機
    率則極低，因而具有公信力，核足為對涉嫌人不利之認定；
    暨一般人注射海洛因經體內吸收代謝約30分鐘以後，乃轉換
    以嗎啡為主要成份（主要型態），陸續隨尿液排出體外，並
    以最初6 至12小時之排泄量最多。若以日計，約有80% 之毒
    品代謝物（嗎啡），可在注射後24小時以內隨尿液排出體外
    ，至其他剩餘劑量則可在數日內分別隨尿液排出體外。此復
    曾經法務部調查局以90年4 月12日陸(一)字第90133335號函
    釋在案。勾稽以觀，足見被告於本院審理時之任意性自白，
    與事實相符，堪可採信。再者，被告前因初犯施用毒品案件
    ，經觀察、勒戒後，認有繼續施用毒品之傾向，經法院裁定
    入所戒治，俟89年3 月18日始完成其毒癮戒斷療程而經釋放
    出所，並由臺灣基隆地方法院檢察署檢察官於89年4 月11日
    ，以89年度戒毒偵字第31號為不起訴處分確定。乃又二犯施
    用毒品案件，經法院裁定入所戒治（90年6 月19日停止戒治
    並付保護管束，90年8 月28日管束期滿未經撤銷，而完成其
    本次毒癮戒斷療程），並由臺灣基隆地方法院檢察署檢察官
    提起公訴，經本院於89年12月14日，以89年度訴字第565 號
    判決有期徒刑十月、八月，應執行有期徒刑一年四月確定（
    已執畢）；再三犯施用毒品案件，經法院裁定入所戒治（俟
    92年1 月23日始因完成其毒癮戒斷療程而經釋放出所），並
    由臺灣基隆地方法院檢察署檢察官提起公訴，經本院於91年
    1 月18日，以90年度訴字第716 號判決有期徒刑十月確定（
    已執畢）；復四犯施用毒品案件，由臺灣基隆地方法院檢察
    署檢察官提起公訴，並經臺灣高等法院於95年11月14日，以
    95年度上訴字第3124號判決有期徒刑十月確定（現正執行中
    ）。觀諸卷附臺灣高等法院被告前案紀錄表、前揭不起訴處
    分書、刑事判決所載內容自明。從而，本案事證明確，被告
    於初犯施用毒品案件之五年以內，再犯施用毒品之犯行，堪
    可認定，應依法論科。
二、論罪科刑：
  (一)查海洛因、安非他命類分別係毒品危害防制條例所列管之第
    一級、第二級毒品，此為該條例第二條第二項第一款、第二
    款所明定。按犯毒品危害防制條例第十條之罪（施用毒品罪
    ）者，檢察官應聲請法院裁定，令被告入勒戒處所觀察、勒
    戒，經勒戒處所陳報，認受觀察、勒戒人無繼續施用毒品傾
    向者，應即釋放，並為不起訴之處分；認有繼續施用毒品傾
    向者，即應聲請法院裁定令入戒治處所強制戒治，俟強制戒
    治期滿釋放，再為不起訴之處分。惟依上揭規定觀察勒戒或
    強制戒治執行完畢釋放後，五年內再犯毒品危害防制條例第
    十條之罪（施用毒品罪）者，檢察官即應依法追訴，毒品危
    害防制條例第二十條第一項、第二項、第二十三條第二項分
    別定有明文。
  (二)核被告於初犯施用毒品案件以後之五年以內，再犯施用第一
    級毒品海洛因之行為，係犯毒品危害防制條例第十條第一項
    之施用第一級毒品罪。被告持有第一級毒品海洛因之低度行
    為，應為施用第一級毒品之高度行為所吸收，不另論罪。
  (三)查起訴書雖誤繕被告施用毒品之時間暨地點，然此業據蒞庭
    檢察官於未變動其社會基本事實同一性之前提下，當庭更正
    如本判決事實欄之所載，此有本院審判筆錄在卷可稽；核此
    更正範圍，亦無礙於原起訴所特定之事實。本於檢察一體之
    原則，本院當以蒞庭檢察官所到庭更正者，為起訴所指之犯
    罪時、地。
  (四)查被告曾有如前所述之犯罪科刑及刑之執行情形，此有臺灣
    高等法院被告前案紀錄表在卷可稽，其於有期徒刑執行完畢
    後，五年以內，故意再犯本起最重本刑有期徒刑以上之罪，
    為累犯，應依刑法第四十七條第一項規定，加重其刑。
  (五)本院審酌被告犯罪之動機、吸食頻率、曾有施用毒品之前科
    仍不知戒除，惟慮及其犯後坦承犯行、所犯乃戕害自己身心
    健康，尚未危及他人等一切情狀，量處如主文所示之刑。
  (六)扣案之白粉1 包（毛重0.2 公克）及殘渣2 袋，核均屬毒品
    危害防制條例所明定列管之第一級毒品海洛因，此或有基隆
    市警察局第一分局忠二所查獲涉嫌毒品危害防制條例毒品初
    步鑑驗報告單1 紙在卷可稽，或經被告敘明無誤，且有昭信
    科技顧問股份有限公司96年1 月4 日濫用藥物尿液檢體檢驗
    報告1 紙在卷可佐，併同無從與之完全析離之分裝袋各1 只
    ，總計3 只，均應依毒品危害防制條例第十八條第一項前段
    規定，宣告沒收併銷燬之。至扣案之注射針筒1 支及食鹽水
    1 瓶，則俱屬被告所有供本案犯罪之所用，兼以核非專供施
    用毒品之器具，此亦經被告敘明在卷，並據本院當庭勘驗無
    誤（參見本院審判筆錄），爰依刑法第三十八條第一項第二
    款規定，併為宣告沒收。
據上論斷，應依刑事訴訟法第二百七十三條之一第一項、第二百
九十九條第一項前段，毒品危害防制條例第二十三條第二項、第
十條第一項、第十八條第一項前段，刑法第十一條、第四十七條
第一項、第三十八條第一項第二款，判決如主文。
本案經檢察官乙○○到庭執行職務。
中　　華　　民　　國　　96　　年　　2 　　月　　14　　日
                  刑事第三庭法  官  王慧惠
以上正本證明與原本無異。
如不服本判決應於收受本判決後10日內向本院提出上訴書狀，其
未敘述上訴理由者，並得於提起上訴後10日內向本院補提理由書
狀（均須按他造當事人之人數附繕本。）「切勿逕送上級法院」
中　　華　　民　　國　　96　　年　　2 　　月　　14　　日
                            書記官  王一芳
附錄論罪法條：
毒品危害防制條例第10條第1項
施用第一級毒品者，處 6 月以上 5 年以下有期徒刑。
